臺灣雲林地方法院刑事判決　　　　　　　 96年度易字第294號
公　訴　人　臺灣雲林地方法院檢察署檢察官
被　　　告　乙○○
上列被告因詐欺案件，經檢察官提起公訴（96年度偵緝字第106
號），本院判決如下：
    主  文
乙○○連續意圖為自己不法之所有，以詐術使人將本人之物交付
，處有期徒刑壹年肆月，減為有期徒刑捌月。
    事  實
一、乙○○從未有任何投資買賣房屋之經驗，亦無任何投資買賣
    房屋之具體計畫，僅因介紹甲○○購屋，而結識甲○○，竟
    意圖為自己不法之所有，基於詐欺取財之概括犯意，自民國
    91年12月間某日起，至92年2 月底某日止，在雲林縣斗六市
    ○○里○○路○ 段599 之5 號6 樓甲○○住處，以投資房地
    產獲利分紅為餌，連續向甲○○借款10餘次，致甲○○陷於
    錯誤，共計交付新臺幣（下同）1,640,000 元。乙○○取得
    上開款項，未用以購買房屋，亦無從給付紅利。嗣經雙方委
    請民間公證人代為公證雙方和解方案後，乙○○仍未依約履
    行，復行蹤不明，甲○○方知受騙。
二、案經甲○○訴由雲林縣警察局斗南分局報請臺灣雲林地方法
    院檢察署檢察官偵查起訴。
    理  由
一、訊據被告乙○○於本院坦承於上揭時、地，陸續向告訴人甲
    ○○處取得1,640,000 元等情不諱，惟否認有何詐欺取財犯
    行。辯稱：向甲○○借款後，為照顧生病住院之母親，以致
    無法工作，無詐騙犯意云云（詳本院卷21頁）。然查：
  (一)被告於91年12月間起，至92年2 月底止，前後約10餘次，自
    告訴人甲○○處取得共1,640,000 元之事實，業據被告於檢
    察官及本院訊問時均坦承不諱，核與告訴人甲○○於警詢指
    訴情節相符，並有和解書影本1 紙及本票影本44紙在卷可稽
    。足認被告此部分自白與事實相符，堪以採信。
  (二)被告於檢察官訊問時自承：我們是投資房地產，購買中古屋
    整理後，再賣出去，價差約定三至五成分給告訴人。沒有買
    房屋的證據，也沒有購買任何房屋等語（詳偵卷13頁）；復
    於本院自承：我約告訴人甲○○投資買賣房子，口頭上有說
    要做，後來沒有做，有賠一些，但忘記賠多少。…在約告訴
    人甲○○投資房屋買賣前，那時還沒有自己投資房子，但有
    些資料已經不見，資料是自己去斗六市看紅紙及廣告紙開發
    的等語（詳本院卷22、24頁），經核與告訴人甲○○於先警
    詢指稱：被告告知我於92年4 月間買房子後，就會陸續歸還
    所借款項等語（詳他卷13頁）；復於檢察官訊問時供稱：91
    年12月間起，被告說要買房子，向我借錢，陸陸續續借了10
    幾次，共1,640,000 元，說要投資房地產，如果有賺要分我
    等語（詳偵卷12、13頁）。如此可見，被告從未有投資買賣
    房屋之經驗，且在邀集告訴人甲○○投資前，亦無具體之投
    資房市計畫，僅以自己在雲林縣斗六市看路邊所貼紅紙及廣
    告單，即以投資房地產名義，邀告訴人甲○○投資。依此，
    被告係以投資房屋為藉口，意圖以獲利分紅為詐騙手段，騙
    取告訴人甲○○投資。告訴人甲○○因而陷於錯誤，以為只
    要交付投資款，便可分紅，因而交付1,640,000 元甚明。
  (三)至於被告於檢察官訊問時辯稱：1,640,000 元是購買家具及
    其他支出，家具後來被沒收云云（詳偵卷13、14頁）；復於
    本院辯稱：我那時作房地產買賣賠錢，又遇到母親生病住院
    ，才將錢花光，後來買家具當二房東，家具約買幾萬元，後
    來被房東沒收云云（詳本院卷21、22頁）。然被告既在行騙
    告訴人甲○○前，自始無投資房市之意思，嗣後騙得款項，
    仍未使用在投資房市上，本屬被告整體計畫之一部分。被告
    以個人因素，將款項用於他處，亦無法為有利於被告之認定
    。況且，被告縱使將款項用於購買家具及醫療費用上，仍屬
    事後處分贓物，與被告在行騙之初，便具備詐欺犯意及犯行
    無涉，自無法為有利於被告之認定，併此說明。
  (四)綜上，本件事證明確，被告犯行，堪以認定。
二、查被告行為後，刑法業於94年1 月7 日修正，94年2 月2 日
    公布，於95年7 月1 日施行。按行為後法律有變更者，適用
    行為時之法律，但行為後之法律有利於行為人者，適用最有
    利於行為人之法律，現行刑法第2 條第1 項定有明文。又比
    較新舊法時，應就罪刑有關之共犯、未遂犯、想像競合犯、
    牽連犯、連續犯、結合犯，以及累犯加重、自首減輕暨其他
    法定加減原因（如身分加減）與加減例等一切情形，綜其全
    部罪刑之結果而為比較。最高法院95年度第8 次刑事庭會議
    決議可資參照。關於被告犯行新舊法比較援引附表所示。核
    被告所為，係犯刑法第339 條第1 項詐欺取財罪。被告先後
    多次詐欺取財犯行，時間緊接，所犯罪名相同，顯係出於概
    括犯意反覆為之，為連續犯，應依修正前刑法第56條規定，
    以一罪論，並加重其刑。爰審酌被告明知無投資房市經驗，
    亦無投資房市之計畫，僅因介紹告訴人甲○○購屋，而與告
    訴人甲○○結識，即編造購屋投資之說法，使告訴人甲○○
    受騙，陸續交付1,640,000 元，取得款項後，亦未用以投資
    房市，造成告訴人甲○○損失甚鉅，及迄今仍未賠償告訴人
    甲○○，暨犯後否認犯行等一切情狀，量處如主文所示之刑
    。又被告所犯本罪，係於96年4 月24日前，合於減刑條件，
    應依中華民國96年罪犯減刑條例第2 條第1 項第3 款、第7
    條第1 項，併予宣告減為有期徒刑八月。
據上論斷，應依刑事訴訟法第299 條第1 項前段，刑法第339 條
第1 項前段、第2 條第1 項前段、修正前刑法第56條，罰金罰鍰
提高標準條例第1 條前段，中華民國96年罪犯減刑條例第2 條第
1 項第3 款、第7 條第1 項，判決如主文。
本案經檢察官蕭如娟到庭執行職務
中　　華　　民　　國　　96　　年　　8 　　月　　10　　日
                  刑事第二庭    審判長法  官  林輝煌
                                      法  官  李貞瑩
                                      法  官  柯志民
以上正本證明與原本無異。
如不服本判決，應於判決收受後10日內，向本院提出上訴狀（須
附繕本）。
                                      書記官　魏輝碩
中　　華　　民　　國　　96　　年　　8 　　月　　10　　日
附表
┌────────┬────────┬────────┬────────┐
│法        條    │修正前規定      │修正後規定      │新舊法之適用    │
├────────┼────────┼────────┼────────┤
│刑法第339 條第1 │罰金罰鍰提高標準│刑法施行法第1 條│(一)適用舊法。    │
│項法定刑關於罰金│條例第1 條前段規│之1 規定：「中華│(二)本件被告所犯刑│
│部分：罰金罰鍰提│定：「依法律應處│民國94年01月07日│法第339 條第1 項│
│高標準條例第1 條│罰金、罰鍰者，就│刑法修正施行後，│之罪法定刑有罰金│
│前段、現行法規所│其原定數額得提高│刑法分則編未修正│刑（銀元1,000 元│
│定貨幣單位折算新│為2 倍至10倍。」│之條文定有罰金者│以下），且為刑法│
│台幣條例第2 條、│現行法規所定貨幣│，自94年01月07日│分則編未修正之條│
│刑法第33條第5 款│單位折算新台幣條│刑法修正施行後，│文而定有罰金刑者│
│                │例第2 條規定：「│就其所定數額提高│，於刑法施行法第│
│                │現行法規所定金額│為30倍，但72年06│1條 之1 修正增訂│
│                │之貨幣單位為圓、│月26日到94年01月│前，其貨幣單位為│
│                │銀元或元者，以新│07日新增或修正之│銀元，是被告所犯│
│                │台幣元之3 倍折算│條文，就其所定數│刑法第339 條第1 │
│                │之。」          │額提高為3 倍。」│項之罪罰金刑之提│
│                │刑法第33條第5 款│刑法第33條第5 款│高標準，於適用罰│
│                │規定：「罰金：1 │規定：「罰金：新│金罰鍰提高標準條│
│                │元以上。」      │台幣1,000 元以上│例第1 條前段及現│
│                │                │，以百元計算之。│行法規所定貨幣單│
│                │                │」              │位折算新台幣條例│
│                │                │                │第2 條規定換算為│
│                │                │                │新台幣時，法定刑│
│                │                │                │罰金部分，應為罰│
│                │                │                │金新台幣30,000元│
│                │                │                │以下（乘以10，再│
│                │                │                │乘以3） 。如適用│
│                │                │                │刑法施行法第1 條│
│                │                │                │之1 規定提高30倍│
│                │                │                │，則為罰金新台幣│
│                │                │                │30,000元以下（乘│
│                │                │                │以30），故關於法│
│                │                │                │定刑為罰金部分之│
│                │                │                │提高標準，新法非│
│                │                │                │較有利於被告，本│
│                │                │                │案關於刑法第339 │
│                │                │                │條第1 項之罪法定│
│                │                │                │刑罰金提高標準部│
│                │                │                │分，應依刑法第2 │
│                │                │                │條第1 項前段規定│
│                │                │                │，適用行為時之法│
│                │                │                │律即罰金罰鍰提高│
│                │                │                │標準條例第1 條前│
│                │                │                │段及現行法規所定│
│                │                │                │貨幣單位折算新台│
│                │                │                │幣條例第2 條之規│
│                │                │                │定。            │
│                │                │                │(三)法定刑罰金部分│
│                │                │                │，依修正前刑法第│
│                │                │                │33條第5 款規定，│
│                │                │                │及罰金罰鍰提高標│
│                │                │                │準條例第1 條前段│
│                │                │                │提高後，再依現行│
│                │                │                │法規所定貨幣單位│
│                │                │                │折算新台幣條例第│
│                │                │                │2 條換算為新台幣│
│                │                │                │時，為新台幣6 元│
│                │                │                │以上至30元以上，│
│                │                │                │依修正後刑法第33│
│                │                │                │條第5 款規定，為│
│                │                │                │新台幣1,000 元以│
│                │                │                │上，修正後刑法第│
│                │                │                │33條第5 款規定非│
│                │                │                │較有利於被告，依│
│                │                │                │刑法第2 條第1 項│
│                │                │                │前段規定，應適用│
│                │                │                │修正前刑法第33條│
│                │                │                │第5 款規定。    │
├────────┼────────┼────────┼────────┤
│刑法第56條      │連續數行為而犯同│已刪除。        │(一)適用舊法。    │
│連續犯          │一罪名者，以一罪│                │(二)被告於本案係基│
│                │論。但得加重其刑│                │於概括犯意而為，│
│                │至二分一。      │                │依修正前刑法第56│
│                │                │                │條規定，應以一罪│
│                │                │                │論，並加重其刑，│
│                │                │                │於適用新法時應分│
│                │                │                │論併罰，修正後刑│
│                │                │                │法之規定並非較有│
│                │                │                │利於被告，依刑法│
│                │                │                │第2 條第1 項前段│
│                │                │                │規定，仍應適用修│
│                │                │                │正前刑法第56條規│
│                │                │                │定。            │
└────────┴────────┴────────┴────────┘
論罪之法條全文：
刑法第339條
意圖為自己或第三人不法之所有，以詐術使人將本人或第三人之
物交付者，處五年以下有期徒刑、拘役或科或併科一千元以下罰
金。
以前項方法得財產上不法之利益或使第三人得之者，亦同。
前二項之未遂犯罰之。
